臺灣台中地方法院民事判決　九十四年度訴字第四八五號
　　原　　　告　彰化商業銀行股份有限公司
　　法定代理人　丁○○
　　訴訟代理人　丙○○
　　　　　　　　己○○
　　被　　　告　乙○○
　　　　　　　　甲○○
　　共　　　同
　　訴訟代理人　戊○○
右當事人間請求撤銷不動產贈與事件，經本院於民國九十四年三月十八日言詞辯論終
結，判決如左：
    主      文
被告乙○○就坐落屏東縣新園鄉○○段二二七七－一地號土地，應有部分四○四○○
分之一○一二、屏東縣新園鄉○○段二二七七－二地號土地，應有部分四分之一、屏
東縣新園鄉○○段二二七七－一四地號土地，應有部分全部，及其上建物即屏東縣新
園鄉○○段三五三建號（門牌號碼屏東縣新園鄉○○路十七之七號），於民國九十三
年十二月六日所為無償贈與被告甲○○之行為，應予撤銷。
被告甲○○應將前開所示不動產，於民國九十三年十二月六日經屏東縣東港地政事務
所以收件字號○九三年東地字第○八○一五○號所為之所有權移轉登記，應予塗銷。
訴訟費用由被告負擔。
    事實及理由
甲、原告主張：訴外人鍵增貿易股份有限公司（下稱鍵增公司）邀同訴外人楊雪枝、
    謝梅松、戊○○、被告乙○○為連帶保證人，於民國九十三年四月二十日起，先
    後向原告借款合計新臺幣（下同）四百萬元，上開借款自九十三年十月二十日起
    陸續到期，屢經催討無效，喪失期限利益，視同全部到期，尚積欠原告四百萬元
    之本金、利息及違約金，被告乙○○為借款人之連帶保證人，應負連帶清償之責
    。詎被告乙○○為逃避債務，竟將坐落屏東縣新園鄉○○段二二七七－一地號土
    地，應有部分四○四○○分之一○一二、屏東縣新園鄉○○段二二七七－二地號
    土地，應有部分四分之一、屏東縣新園鄉○○段二二七七－一四地號土地，應有
    部分全部，及其上建物即屏東縣新園鄉○○段三五三建號（門牌號碼屏東縣新園
    鄉○○路十七之七號）之不動產（下簡稱系爭不動產），於九十三年十一月十五
    日無償贈與被告甲○○，並於九十三年十二月六日經屏東縣東港地政事務所以收
    件字號○九三年東地字第○八○一五○號完成所有權登記。被告乙○○明知其財
    產不足清償原告之債權，竟於原告催討之際，故意將部分財產無償移轉予被告甲
    ○○，使自己陷於無資力，被告二人間之無償行為顯有害及原告債權之受償，實
    已侵害原告之債權，爰依民法第二百四十四條第一項規定，請求撤銷被告間之有
    害原告債權之贈與債權行為及所有權移轉物權行為，並請求被告甲○○塗銷系爭
    不動產之所有權移轉登記回復原狀，爰提起本訴。並聲明：被告乙○○就系爭不
    動產，於九十三年十二月六日所為無償贈與被告甲○○之行為，應予撤銷。被告
    甲○○應將前開所示不動產，經屏東縣東港地政事務所之所有權移轉登記，應予
    塗銷。
乙、被告則對於原告主張之保證債務之金額，沒有意見。並陳稱被告乙○○確實有將
    系爭不動產以贈與之方式移轉登記予被告甲○○等語。
丙、得心證之理由：
一、本件兩造所爭執之處，應在於（一）被告乙○○對於原告彰化商業銀行股份有限
    公司是否負有如原告主張之保證債務？（二）被告乙○○贈與系爭不動產於被告
    甲○○是否有損害原告之債權？原告主張依據民法第二百四十四條第一項撤銷被
    告間之贈與及移轉行為是否有理由？經查，原告主張之事實，業據其提出本票影
    本八紙、保證書影本一份、授信約定書影本五紙、土地登記第二類謄本影本三份
    、建物登記第二類謄本及異動索引等影本各一份附卷為證，即被告對於原告主張
    之保證債務之金額，亦無爭執，並陳稱被告乙○○確實有將系爭不動產以贈與之
    方式移轉登記予被告甲○○等語明確，堪信原告之主張為真實。
二、綜上所述，原告主張被告乙○○明知其財產不足清償原告之債權，竟於原告催討
    之際，故意將系爭不動產無償移轉予被告甲○○，使自己陷於無資力，被告二人
    間之無償行為顯有害及原告債權之受償，實已侵害原告之債權等情，為足採信。
    從而，原告依民法第二百四十四條第一項規定，請求被告乙○○就系爭不動產，
    於九十三年十二月六日所為無償贈與被告甲○○之行為，應予撤銷。被告甲○○
    應將前開所示不動產，於九十三年十二月六日經屏東縣東港地政事務所以收件字
    號○九三年東地字第○八○一五○號所為之所有權移轉登記，應予塗銷，即屬正
    當，應予准許。
丁、訴訟費用負擔之依據：民事訴訟法第七十八條、第八十五條第一項前段。
中　　　華　　　民　　　國　　九十四　　年　　　四　　　月　　　一　　　日
                                臺灣台中地方法院民事第二庭
~B法　　　官　呂明坤
右為正本係照原本作成
如對本判決上訴，須於判決送達後廿日內向本院提出上訴狀
中　　　華　　　民　　　國　　九十四　　年　　　四　　　月　　　一　　　日
~B法院書記官　林金枝
